臺灣桃園地方法院刑事判決　　　　　　 93年度簡上字第339號
上　訴　人　甲○○　男　32歲（民國○○年○○月○日生）
即　被　告
選任辯護人　蔡榮德律師
右列被告因偽造文書案件，不服本院桃園簡易庭93年10月11日93
年度桃簡字第1324號第一審判決（聲請簡易判決處刑案號：93年
度偵字第9397號），提起上訴，本院管轄之第二審地方法院合議
庭判決如左：
    主  文
上訴駁回。
    事  實
一、甲○○係李黃玉嬌之子。甲○○明知李黃玉嬌之身體狀況未
    達行政院勞工委員會（以下簡稱勞委會）所訂之「雇主申請
    家庭外籍監護工資格條件」，無法申請外籍監護工，且明知
    李黃玉嬌並未罹患支氣管擴張症併感染、呼吸衰竭、神經性
    病變、慢性阻塞性肺炎等疾病，亦能自理生活，並無必須使
    用呼吸器、長期臥床、日常生活須別人照顧、大小便須別人
    處理等情形，又知李黃玉嬌於民國九十年十月十六日並未至
    私立華濟醫院（設嘉義縣太保市○○路○段六０一巷六六號
    ）應診，為聲請外籍監護工照護患有高血壓、膝關節退化之
    李黃玉嬌，乃與自稱「白尚平」之成年男子基於偽造雇主申
    請聘僱家庭外籍監護工專用診斷證明書及所附巴氏量表、各
    項特定病症及病情附表之犯意聯絡，由該自稱「白尚平」之
    成年男子於某不詳時間，在臺灣地區某不詳地點，偽造病患
    姓名為李黃玉嬌，病歷號碼：二八三六七一號，應診日期九
    十年十月十六日，病名：支氣管擴張症併感染、呼吸衰竭、
    神經性病變、慢性阻塞性肺炎，醫囑：病人必須使用呼吸器
    ，長期臥床，日常生活須別人照顧，大小便須別人處理內容
    之雇主申請聘僱家庭外籍監護工專用診斷證明書及所附巴氏
    量表、各項特定病症及病情附表（巴氏量表及各項特定病症
    及病情附表內容詳如附件一、二）。該自稱「白尚平」之成
    年男子並在臺灣地區某不詳地點，委由不知情之刻印業者偽
    造「胸腔內科０４００３戴孟平」、「華濟醫院」、「陳膺
    仁」、「李明憲印」之印章各一枚後，持該等偽造印章蓋在
    前開「雇主申請聘僱家庭外籍監護工專用診斷證明書」、所
    附巴氏量表、各項特定病症及病情附表上，計偽造「胸腔內
    科０４００３戴孟平」之印文十八枚、「華濟醫院」之印文
    二枚（其中雇主申請聘僱家庭外籍監護工專用診斷證明書上
    一枚，巴氏量表與各項特定病症及病情附表上以騎縫方式各
    有半枚）、「陳膺仁」之印文一枚、「李明憲印」之印文一
    枚，而偽造完成醫院為私立華濟醫院、院長為李明憲、科主
    任為陳膺仁、診治醫師為戴孟平名義出具之雇主申請聘僱家
    庭外籍監護工專用診斷證明書及所附巴氏量表、各項特定病
    症及病情附表各一份。偽造完成後，該自稱「白尚平」之成
    年男子即以甲○○名義填載雇主聘僱外籍勞工申請表，並利
    用富邦人力資源顧問有限公司不知情之人員於九十年十一月
    七日，檢具該偽造之雇主申請聘僱家庭外籍監護工專用診斷
    證明書及所附巴氏量表、各項特定病症及病情附表與非屬偽
    造之雇主聘僱外籍勞工申請表，代為持向勞委會申請聘雇家
    庭外籍監護工，足以生損害於勞委會對於申請外勞事項審核
    與管理之正確性及私立華濟醫院、李明憲、陳膺仁、戴孟平
    等人。嗣經勞委會審查人員發覺有異，向私立華濟醫院查證
    後始知上情。案經勞委會函請桃園縣政府移送臺灣桃園地方
    法院檢察署檢察官偵查後聲請以簡易判決處刑。
二、被告甲○○於警詢、檢察官訊問、原審訊問及本院審理時先
    後供承其母李黃玉嬌患有高血壓、膝關節退化，但沒有罹患
    支氣管擴張症併感染、呼吸衰竭、神經性病變、慢性阻塞性
    肺炎等疾病，且無長期臥床，日常生活須別人照顧，大小便
    須別人處理等情形，李黃玉嬌亦未至私立華濟醫院檢查，其
    有提供李黃玉嬌之
    情不諱，核與證人李黃玉嬌於原審訊問時證稱：伊並未去華
    濟醫院看過病，自稱「白尚平」之人沒有叫伊去醫院檢查，
    伊有提供健保卡及
    證人即富邦人力資源顧問有限公司人員林翃立於原審訊問時
    證稱：本件確係自稱「白尚平」之人備齊資料交予公司提出
    申請，現已找不到自稱「白尚平」之人等語互核相符，且有
    雇主聘僱外籍勞工申請表、雇主申請聘僱家庭外籍監護工專
    用診斷證明書、所附巴氏量表、各項特定病症及病情附表等
    影本各一件在卷可稽，並經私立華濟醫院函敘：該診斷證明
    書非該院開具，李黃玉嬌非該院就診之患者，該院並無李黃
    玉嬌就診紀錄等情甚明，有該院九十二年十二月十二日華（
    業）字第九二一二一二０二號函影本在卷可佐。被告雖辯稱
    ：之前應該是伊母親李黃玉嬌、姐姐李美絨約富邦人力資源
    顧問公司的人來談，伊回家後，就問「白尚平」情形如何，
    他問伊說伊母親的病症如何及哪裡有就醫紀錄，伊告訴他伊
    母親膝蓋骨鈣化，曾在敏盛醫院就醫，他就叫伊拿伊母親的
    就在委託仲介契約書上簽名，後來過了二、三天，「白尚平
    」把伊母親的
    會幫伊辦辦看，之後就接到通知說已經批准，伊之前並未曾
    看過該華濟醫院的診斷證明書，也不曾在聘僱外籍勞工申請
    表上簽名云云。惟查，主管機關為避免民眾申請外籍監護工
    過於浮濫，遂規定須受照護之人符合一定資格條件而有相當
    之證明者，始得申請，此乃眾所週知之事，而證人李黃玉嬌
    雖患有高血壓、膝蓋骨鈣化等疾病，因此無法提重物，上下
    樓梯亦有所不便，惟尚未達必須使用呼吸器、長期臥床、日
    常生活須別人照顧、大小便須別人處理等無法自理生活之程
    度，此為被告所自承，且該自稱「白尚平」之成年男子與證
    人李黃玉嬌間並無任何親誼關係，縱其持有證人李黃玉嬌之
    ，惟被告在僅簽訂委託仲介契約書，將證人李黃玉嬌之身分
    證及健保卡交付予該自稱「白尚平」之成年男子後，不惟在
    證人李黃玉嬌並未實際到任何醫療院所看診之情形下，未向
    「白尚平」要求觀閱李黃玉嬌之病歷證明等相關資料，且其
    並未簽寫申請書等必備相關資料，竟可由「白尚平」代辦相
    關手續順利申請外籍監護工來臺，若謂被告對於「白尚平」
    係以偽造診斷證明書等資料之方式代辦申請外籍監護工乙事
    ，主觀上毫不知情，亦無絲毫之懷疑，此實與常情有違，是
    被告前開所辯，實難以採信。「白尚平」偽造上開私文書以
    行使，足以影響勞委會對於申請外勞事項審核與管理之正確
    性，並足以使私立華濟醫院、李明憲、陳膺仁、戴孟平等人
    無辜擔負該等私文書內容登載不實之法律責任，自足以生損
    害於公眾及他人。至被告聲請調閱證人李黃玉嬌於敏盛醫院
    之就診紀錄，以證明證人李黃玉嬌確曾於該院就醫，及聲請
    傳喚被告之姐李美絨到庭做證，以證明「白尚平」確曾當面
    告知被告只要交付證人李黃玉嬌之
    試代為申請證人李黃玉嬌之病歷證明，惟揆諸前開說明，「
    白尚平」與證人李黃玉嬌間並無任何親誼關係，無從代為申
    請證人李黃玉嬌之病歷證明，被告就此實難以諉為不知，縱
    使證人李黃玉嬌確曾在敏盛醫院就診，「白尚平」亦曾要求
    被告交付證人李黃玉嬌之
    對於「白尚平」係以偽造診斷證明書等資料之方式代辦申請
    外籍監護工乙事主觀上毫不知情，是本院認並無調查之必要
    ，附此敘明。本件事證明確，被告犯行堪以認定，應予依法
    論科。
三、查醫院、醫師出具之「雇主申請聘僱家庭外籍監護工專用診
    斷證明書」及所附巴氏量表、各項特定病症及病情附表，係
    以文字為一定用意之意思表示，且以書面為之，係屬文書，
    其屬私立醫院名義者，則為私文書。核被告所為，係犯刑法
    第二百十六條、第二百十條之行使偽造私文書罪。被告與該
    自稱「白尚平」之成年男子間，就上開犯行有犯意聯絡，由
    該自稱「白尚平」之成年男子偽造私文書，再利用不知情之
    富邦人力資源顧問有限公司人員提出申請以行使，為共同正
    犯。「白尚平」利用不知情之刻印店人員偽刻印章，利用不
    知情之富邦人力資源顧問有限公司人員提出申請以行使偽造
    之私文書，為間接正犯。其偽造印章係偽造印文之前階段行
    為，偽造印文係偽造私文書之部分行為，均不另論罪。其偽
    造私文書之低度行為，為行使偽造私文書之高度行為所吸收
    ，亦不另論罪。被告一行使偽造私文書行為而侵害上開數法
    益，係一行為觸犯數罪名，為想像競合犯，應從一重處斷。
    原審認被告之罪證明確，援引刑法第二十八條、第二百十六
    條、第二百十條，並審酌被告係為申請外籍監護工以照護其
    母李黃玉嬌，而犯本罪，犯後為前開部分自白，態度尚佳，
    並無不法前科等一切情狀，逕以簡易判決量處被告有期徒刑
    六月，諭知易科罰金之折算標準；且被告前未曾受有期徒刑
    以上刑之宣告，有臺灣桃園地方法院檢察署刑案資料查註紀
    錄表、臺灣高等法院被告全國前案紀錄表各一份在卷足參，
    被告為申請外籍監護工以照護其母李黃玉嬌，一時失慮，觸
    犯刑章，經此刑之宣告，當知所警惕，認無再犯之虞，因認
    其所受宣告之刑以暫不執行為適當，併諭知緩刑三年；並敘
    明偽造之「胸腔內科０４００３戴孟平」、「華濟醫院」、
    「陳膺仁」、「李明憲印」印章各一枚均係偽造之印章；「
    雇主申請聘僱家庭外籍監護工專用診斷證明書」、所附巴氏
    量表、各項特定病症及病情附表上偽造之「胸腔內科０４０
    ０３戴孟平」之印文計十八枚、「華濟醫院」之印文計二枚
    、（其中「雇主申請聘僱家庭外籍監護工專用診斷證明書」
    上一枚，巴氏量表與各項特定病症及病情附表上以騎縫方式
    各有半枚）、「陳膺仁」之印文一枚、「李明憲印」之印文
    一枚，則係屬偽造之印文，以上印章、印文雖均未扣案，惟
    並無證據足資證明已滅失不存在，均依刑法第二百十九條之
    規定宣告沒收；偽造之「雇主申請聘僱家庭外籍監護工專用
    診斷證明書」、所附巴氏量表、各項特定病症及病情附表各
    一份，已於聲請時交付予勞委會，非屬被告或共同正犯所有
    ，不得宣告沒收，經核其認事用法均無違誤，量刑亦屬妥適
    ，應予維持，被告以前詞提起上訴，顯無理由，其上訴應予
    駁回。
據上論斷，應依刑事訴訟法第四百五十五條之一第三項、第三百
六十八條，判決如主文。
本案經檢察官古慧珍到庭執行職務。
中　　華　　民　　國　　93　　年　　12　　月　　31　　日
                  刑事第十庭    審判長法　官　江德民
                                      法  官  柯姿佐
                                      法  官  蔡和憲
以上正本證明與原本無異。
不得上訴。
                                      書記官  常毓生
中　　華　　民　　國　　93　　年　　12　　月　　31　　日
